【裁判字號】    99,監宣,180
【裁判日期】    990921
【裁判案由】    監護宣告
【裁判全文】
臺灣臺南地方法院民事裁定             99年度監宣字第180號
聲  請  人  乙○○
上列聲請人聲請對丙○○為監護宣告事件，本院裁定如下：
    主    文
宣告丙○○（女，民國9年6月5日生，身分證統一編號：Ｚ000000
000號，住臺南縣歸仁鄉○○村○鄰○○○街32號）為受監護宣告
之人。
選定聲請人乙○○（民國○○年○月○○日生，身分證統一編號：Ｚ00
0000000號，住臺南縣歸仁鄉○○村○鄰○○○街32號）為受監護
宣告之人丙○○之監護人。
指定甲○○（民國○○年○○月○○日生，身分證統一編號：Ｚ0000000
00號，住臺南縣歸仁鄉○○村○○鄰○○街○段776巷29號）為會同
開具財產清冊之人。
聲請程序費用由受監護宣告之人丙○○負擔。
    理    由
一、按對於因精神障礙或其他心智缺陷，致不能為意思表示或受
    意思表示，或不能辨識其意思表示之效果者，法院得因本人
    、配偶、四親等內之親屬、最近一年有同居事實之其他親屬
    、檢察官、主管機關或社會福利機構之聲請，為監護之宣告
    ，民法第14條第1項定有明文。次按受監護宣告之人應置監
    護人。法院為監護之宣告時，應依職權就配偶、四親等內之
    親屬、最近一年有同居事實之其他親屬、主管機關、社會福
    利機構或其他適當之人選定一人或數人為監護人，並同時指
    定會同開具財產清冊之人，民法第1110條、第1111條第1項
    亦定有明文。
二、本件聲請意旨略以：聲請人為丙○○（女，民國9年6月5日
    生，身分證統一編號：Ｚ000000000號，住臺南縣歸仁鄉○○
    村○鄰○○○街32號）之五子，丙○○因腦中風及重度失智
    ，已不能為意思表示或受意思表示，或不能辨識其意思表示
    之效果，聲請人為此爰聲請鈞院對丙○○為監護宣告。又甲
    ○○為丙○○之次子，丙○○自中風後，均由聲請人及甲○
    ○負責照顧，是爰聲請鈞院選定聲請人為丙○○之監護人，
    並指定甲○○為會同開具財產清冊之人等語。
三、經查：
  （一）聲請人係丙○○之兒子，有戶籍謄本1件、個人戶籍資
        料查詢表1件在卷可憑，揆諸上開規定，本件聲請人聲
        請對丙○○為監護之宣告，自屬有據。
  （二）又聲請人主張丙○○因腦中風及重度失智，已不能為意
        思表示或受意思表示，或不能辨識其意思表示之效果之
        事實，業據聲請人提出丙○○之能力概述表1件、中華
        民國身心障礙手冊影本1件為證，且本院於99年9月14日
        在鑑定人財團法人臺灣省私立台南仁愛之家附設精神療
        養院醫師施仁雄面前訊問丙○○，丙○○對問話無法回
        答，又鑑定醫師對丙○○為精神鑑定結果認：「一般醫
        學檢查：個案意識呈呆僵狀態，對問話無法回答，必須
        靠他人協助下可進食、以鼻胃管幫忙進食，四肢變形無
        力，無法自我行動，大小便及個人衛生須他人完全協助
        。精神檢查方面：個案的注意力、判斷能力、對人、時
        、地的定向感、記憶能力、計算能力及抽象思考能力均
        有明顯缺失。並有因心智缺陷，致不能為意思表示或受
        意思表示，亦不能辨識其意思表示之效果者。鑑定判定
        ：基於受鑑定人有腦病變致不能為意思表示或受意思表
        示，不能辨識其意思表示之效果，且接受治療後回復可
        能性甚低，因而不能管理自己財產，可為監護宣告。」
        等語，有本院99年9月14日監護宣告訊問筆錄1件在卷可
        憑，是聲請人聲請對丙○○為監護宣告為有理由，應予
        准許。
四、次查，受監護宣告人丙○○之配偶林明誥已死亡，丙○○向
    由聲請人及次子甲○○負責照顧，丙○○之子女林龍山、徐
    林金合、林平祥、林平昌、林秀芬均同意由聲請人擔任丙○
    ○之監護人、由甲○○擔任會同開具財產清冊之人等情，業
    經聲請人陳明在卷可按，並有戶籍謄本數件、除戶謄本1件
    、親屬團體會議紀錄1件附卷可憑，堪予認定。本院審酌聲
    請人係受監護宣告人丙○○之子，與丙○○關係最為親近，
    平常即負責照顧丙○○，聲請人有意願擔任丙○○之監護人
    ，且丙○○之其他子女亦均同意由聲請人擔任丙○○之監護
    人，因認由聲請人擔任丙○○之監護人，最能符合丙○○之
    最佳利益，為此爰選定聲請人為受監護宣告人丙○○之監護
    人；又甲○○亦係受監護宣告人丙○○之兒子，衡情甲○○
    應會本於受監護宣告之人丙○○之最佳利益，與監護人共同
    開具財產清冊，且甲○○亦願意擔任會同開具財產清冊之人
    ，是爰指定甲○○為會同開具財產清冊之人，以利監護事宜
    之執行。
五、依民事訴訟法第608條第1項，裁定如主文。
中    華    民    國    99    年    9     月    21    日
                   家事法庭   法  官  葉惠玲
以上正本係照原本作成。
如不服本裁定關於選定監護人及指定會同開具財產清冊之人等部
分，應於送達後十日內向本院提出抗告狀，並繳納抗告費新臺幣
1,000元；其餘關於宣告監護之部分，不得抗告。
中    華    民    國    99    年    9     月    21    日
                              書記官  謝麗首

司法院資訊處製作；財團法人民間司法改革基金會備份。
